【裁判字號】    90,裁,728
【裁判日期】    900924
【裁判案由】    聲請停止執行
【裁判全文】
最  高  行  政  法  院  裁  定                      九十年度裁字第七二八號
    抗  告  人  宏興育樂事業股份有限公司
    代  表  人  甲○○
右抗告人與相對人臺中縣政府間因聲請停止執行事件，抗告人不服臺中高等行政法院
中華民國九十年八月一日九十年度停字第十五號裁定，提起抗告。本院裁定如左︰
    主  文
抗告駁回。
抗告訴訟費用由抗告人負擔。
    理  由
一、按原處分或決定之執行，將發生難於回復之損害，且有急迫情事，而於公益無重
    大影響者，當事人固得依行政訴訟法第一百十六條第三項規定，於行政訴訟起訴
    前，聲請行政法院裁定停止執行。而所謂「難於回復之損害」，係指其損害不能
    回復原狀，或不能以金錢賠償，或在一般社會通念上，如為執行，可認達到回復
    困難之程度而言。此所稱回復原狀，非謂應回復原有狀態，在財產權之情形，非
    指權利形態與內容之完全一致，而著重在經濟上之等價性。財產權之損害，除難
    以金錢估計者，如古蹟之拆除，原則上能以金錢填補，不得據以聲請停止執行。
    否則，所有物或權利狀態之變動幾可被視為「難以回復之損害」，而聲請停止執
    行，即與行政訴訟法上「行政處分之執行，原則上不因行政爭訟之提起而停止，
    僅例外情況下容許停止」之立法原則相違。
二、本件抗告人於原審聲請意旨略以：抗告人於民國七十八年八月十八日領取專營娛
    樂漁船特許執照後，即在臺中縣清水鎮梧棲漁港設籍營運載客出海娛樂觀光，嗣
    於八十三年一月七日主管機關召開會議，決議劃定泊靠登船處，於泊靠處設置臨
    時性登船登記處。八十三年五月三日臺灣省漁業局、相對人所屬梧棲漁港管理站
    會勘，同意由抗告人興建浮動碼頭、浮橋及相關登船設施，所興建費用並允諾予
    以補助。抗告人興建上開設施後，臺中縣清水鎮公所卻於八十九年四月六日以八
    九清鎮建字第五三○四號違章建築查報單認抗告人之遊艇浮橋乙座為違章建築，
    復於九十年五月十八日以九○清鎮工字第八六三八號違章建築查報單認抗告人之
    鐵皮屋為違章建築，並意欲拆除。相對人已預定近日內執行強制拆除浮動碼頭、
    上下岸之浮橋、貨櫃屋內廚房及貨櫃屋上瞭望台等物。因前開處分如經執行，涉
    及乘船民眾上下岸安全、公眾飲食衛生及所屬船舶起航、泊靠指揮等公共安全急
    迫情事，抗告人將發生難於回復之損害，爰依法聲請停止執行云云。相對人則以
    抗告人縱曾經漁港主管機關之同意而興建上開設施，但依建築法之規定，仍應向
    建築主管機關申請許可，取得建築執照後，才能建築，抗告人未依法申請建築執
    照，即屬違章建築，其聲請停止執行，為無理由等語，資為抗辯。
三、原審法院斟酌調查證據之結果，以：相對人欲拆除抗告人所有之上開設施，致使
    抗告人所屬船舶無法營運，縱使係相對人之不法行為，亦僅造成抗告人財產上之
    損害，仍得以金錢補償，尚不致發生難以回復損害之情事。況本件相對人尚未發
    文通知抗告人於何時拆除，復為兩造所自承，則亦難謂有急迫之情事等情，爰駁
    回抗告人之聲請，揆諸首開說明，並無不合。
四、抗告人提起抗告意旨略以：抗告人之請求，非為財產上損失回復、補償之問題，
    良以於本件執行後，已無浮動碼頭等輔助上下岸，及無瞭望台、燈號、無線電通
    訊設施輔助導航，抗告人所屬船上員工及每月數百人次乘船旅客，恐為天然潮差
    、季風飛沙、雨季濃霧等惡劣天候所累，發生落海或船難事故。另抗告人於九十
    年八月一日發見所有候船處外，已有相對人所張貼限期補件，逾期拆除之公告，
    因所指違建地點位處未登錄公共海域，何能請得建造執照，是無異限期拆除；又
    前開公告事項三與建築法無關，公告事項五亦係限期通知，而所稱無法送達通知
    書，並非事實，觀諸前開事實，原裁定已為相對人所誤導，為此求為廢棄原裁定
    云云。經查：原處分之執行，其內容係拆除抗告人所建造之本件違章建築，至違
    章建築拆除後，如該處所已不能安全經營載客航海業務，抗告人理應停止營業，
    苟抗告人執意經營，所可能導致對旅客、船員生命之危害，實係抗告人之行為所
    直接引致之損害，與本件違章建築拆除處分之執行，並無直接關連，自不能以恐
    有此項結果，即謂本件原處分之執行，將發生難於回復之損害。至抗告人其他主
    張，屬本案訴訟應斟酌之實體問題，與本件原處分應否停止執行無涉。綜上所述
    ，抗告人所述並無可採，抗告意旨求為廢棄原裁定，為無理由，應予駁回。
據上論結，本件抗告為無理由，依行政訴訟法第二百七十二條、第一百零四條、民事
訴訟法第四百九十二條第一項、第九十五條、第七十八條，裁定如主文。
中    華    民    國      九十      年      九        月    二十四      日
                    最 高 行 政 法 院  第 四 庭
                                審 判 長 法  官      葉  振  權
                                         法  官      黃  璽  君
                                         法  官      吳  錦  龍
                                         法  官      劉  鑫  楨
                                         法  官      吳  明  鴻
右  正  本  證  明  與  原  本  無  異
                                         法院書記官  阮  桂  芬
中    華    民    國      九十      年      九        月    二十五      日


司法院資訊處製作；財團法人民間司法改革基金會備份。
